臺灣基隆地方法院刑事判決　
111年度交易字第94號
公  訴  人  臺灣基隆地方檢察署檢察官
被      告  朱睿宗


上列被告因過失傷害案件，經檢察官提起公訴（110年度偵字第8
538號），被告就被訴事實為有罪之陳述，本院裁定改依簡式審
判程序審理後判決如下：
    主  文
朱睿宗汽車駕駛人，無駕駛執照駕車，因而犯過失傷害罪，處有
期徒刑叁月，如易科罰金，以新臺幣壹仟元折算壹日。
    事  實
一、朱睿宗所領之駕駛執照因交通違規遭註銷，仍於民國110年6
    月10日18時30分許，駕駛車牌號碼000-0000號自小客車，沿
    基隆市七堵區六合橋內側車道往俊賢路方向行駛，欲變換至
    外側車道時，朱睿宗原應注意變換車道時，應讓直行車先行
    ，並注意保持安全距離，而依當時天候晴、夜間有照明、柏
    油路面乾燥、無缺陷、無障礙物、視距良好之情形，又無不
    能注意之情事，竟疏未注意，逕自變換至外側車道，當時適
    有鐘雅心騎乘車牌號碼000-0000號機車在外側車道直行，朱
    睿宗之自小客車右前車頭撞擊鐘雅心之機車後側，致鐘雅 
    心人車倒地，受有右膝部挫傷撕裂傷、右足部挫傷撕裂傷、
    右手肘挫傷等傷害。朱睿宗於肇事後停留在車禍現場，且於
    有偵查權限之機關或公務員知悉其犯行前，在員警據報前往
    現場處理時，當場承認為肇事人而接受裁判。
二、案經鐘雅心訴由基隆巿警察局第三分局報告臺灣基隆地方檢
    察署檢察官偵查起訴。
    理  由
壹、程序事項：本件被告所犯者非為死刑、無期徒刑、最輕本刑
    為3 年以上有期徒刑之罪或高等法院管轄第一審案件，其於
    準備程序進行中，先就被訴事實為有罪之陳述，經告知其簡
    式審判程序之旨，並聽取公訴人、被告之意見後，本院業已
    依刑事訴訟法第273 條之1 第1 項之規定，裁定改以簡式審
    判程序進行本案之審理。
貳、實體事項
一、認定犯罪事實所憑之證據：
  ㈠上開事實，業據被告朱睿宗於本院準備程序及審理時坦承不
    諱，核與告訴人鐘雅心於警詢、偵訊指證情節大致相符，且
    有道路交通事故現場圖、道路交通事故調查表㈠㈡、現場照片
    、車輛照片、後方車輛之行車紀錄器錄影翻拍照片及鐘雅心
    在臺灣礦工醫院診斷證明書1紙附卷足稽。
  ㈡按「行車在設有慢車道之雙向二車道，於快慢車道間變換車
    道時，應顯示方向燈，讓直行車先行，並注意安全距離」，
    道路交通安全規則第97條第2項著有規定，被告駕駛汽車在
    道路上行駛，自應注意依上述道路交通安全規則駕駛車輛。
    而查，本件車禍發生當時為晴天，夜間有照明，且路面無缺
    陷亦無障礙物，視距良好，客觀上並無使被告不能注意之情
    形，詎被告竟未注意其右側之行車狀況，未讓直行車先行，
    逕由內側車道變換至外側車道，其自小客車右前車頭因而撞
    擊在外側車道直行之告訴人機車，被告過失甚明。
  ㈢又告訴人確因本件車禍受有如事實欄所示之傷害，已如前述
    ，則被告之駕駛過失行為與被害人所受傷害間，顯有相當因
    果關係。
  ㈣綜上，本案事證明確，被告犯行洵堪認定，應依法論科。
二、論罪科刑：
  ㈠按汽車駕駛人，無駕駛執照駕車、酒醉駕車、吸食毒品或迷
    幻藥駕車、行駛人行道或行經行人穿越道不依規定讓行人優
    先通行，因而致人受傷或死亡，依法應負刑事責任者，加重
    其刑至二分之一，道路交通管理處罰條例第86條第1 項定有
    明文。該條項規定係就刑法基本犯罪類型，於加害人為汽車
    駕駛人，於從事駕駛汽車之特定行為時，因而致人傷亡之特
    殊行為要件予以加重處罰，已就刑法各罪犯罪類型變更之個
    別犯罪行為予以加重，而成另一獨立之罪名，自屬刑法分則
    加重之性質。查被告於本案發生時，並無汽車駕駛執照，有
    基隆巿警察局舉發違反道路交通管理事件通知單及道路交通
    事故調查報告表㈡在卷可憑，其無照駕駛汽車上路，因而肇
    事致告訴人受傷，核被告所為，係犯道路交通管理處罰條例
    第86條第1項，刑法第284條前段之汽車駕駛人無駕駛執照駕
    車，因而過失傷害人罪，並應依前揭道路交通管理處罰條例
    之規定加重其刑。
  ㈡又被告於肇事後停留在車禍現場，且於有偵查權限之機關或
    公務員知悉其犯行前，在員警據報前往現場處理時，當場承
    認為肇事人，並接受裁判，有基隆市警察局道路交通事故肇
    事人自首情形紀錄表1 份存卷可查，合於自首之要件，爰依
    刑法第62條前段減輕其刑。
  ㈢爰以行為人之責任為基礎，審酌被告無駕駛執照仍駕車行駛
    於道路致犯本件犯行，又與告訴人調解未成，兼衡告訴人傷
    勢狀況、被告之過失程度、生活狀況、品行、智識程度等一
    切情狀，量處如主文所示之刑，併諭知易科罰金折算標準，
    以資懲儆。
據上論斷，應依刑事訴訟法第284 條之1 、第273 條之1 第1 項
、第299 條第1 項前段，判決如主文。　　
本案經檢察官何治蕙提起公訴，檢察官陳宜愔到庭執行職務。
中　　華　　民　　國　　111 　年　　5 　　月　　27　　日
                  刑事第五庭  法　官　吳佳齡
以上正本證明與原本無異。
如不服本判決應於收受送達後20日內向本院提出上訴書狀，並應
敘述具體理由；其未敘述上訴理由者，應於上訴期間屆滿後20日
內向本院補提理由書（均須按他造當事人之人數附繕本）「切勿
逕送上級法院」。
中　　華　　民　　國　　111 　年　　5 　　月　　27　　日
                              書記官　連懿婷
附錄本案論罪法條：　
中華民國刑法第284 條
因過失傷害人者，處1 年以下有期徒刑、拘役或10萬元以下罰金
；致重傷者，處3 年以下有期徒刑、拘役或30萬元以下罰金。
道路交通管理處罰條例第86條
汽車駕駛人，無駕駛執照駕車、酒醉駕車、吸食毒品或迷幻藥駕
車、行駛人行道或行經行人穿越道不依規定讓行人優先通行，因
而致人受傷或死亡，依法應負刑事責任者，加重其刑至二分之一
。
汽車駕駛人，在快車道依規定駕車行駛，因行人或慢車不依規定
，擅自進入快車道，而致人受傷或死亡，依法應負刑事責任者，
減輕其刑。